臺灣高等法院臺南分院刑事裁定
110年度聲字第1107號
聲  請  人  
即  被  告  方錦秀
上列聲請人即被告因違反銀行法等案件，經臺灣臺南地方法院中
華民國105年10月17日裁定扣押命令（105年度聲扣字第3 號），
聲請人聲請撤銷扣押命令，本院裁定如下：
    主  文
臺灣臺南地方檢察署105年10月24日南檢文清樂105偵13836字第6
6024號函：命臺南地政事務所就方錦秀附表所示不動產暫停其移
轉、轉讓、設定負擔或其他任何處分之扣押命令，於本裁定附表
建物編號4（基地為土地編號3)不動產範圍內，撤銷之。
其餘聲請駁回。
    理  由
一、聲請意旨略以：聲請人方錦秀因違反銀行法案件，前經臺灣
    臺南地方檢察署檢察官以共同吸金達新台幣（下同）42億多
    元，聲請原審對聲請人之財產予以扣押，並經原審以105年
    度聲扣字第3號裁定（下稱【扣押裁定】），對包含附件二
    帳戶、附件三不動產（即【本裁定附表】）在內之財產扣押
    。然聲請人上開違反銀行法案件；其中關於附件二編號116
    中華郵政股份有限公司帳戶、附件四車輛之扣押命令，業經
    本院以109年度聲字第1240號裁定於繳納擔保金新臺幣45萬
    元後撤銷，並經最高法院110年度台抗字第1611號駁回抗告
    確定（業經聲請人提繳45萬元供擔保）。雖其餘部分未經撤
    銷，但原審判決僅諭知犯罪所得180萬6000元沒收、追徵，
    與檢察官聲請扣押財產所指共同吸金42億多元已有不同；且
    本案自檢察官起訴前105年10月17日即准予扣押，迄今已逾5
     年，應權衡國家司法權之有效行使，聲請人財產權受限制
    之程度，及刑事保全處分之適當性與必要性，合乎比例原則
    ；爰依刑事訴訟法第133 條第2項及第142 條第1 項前段、
    第142 條之1 第1 項等規定，聲請：(一)准提供擔保後，解
    除臺灣臺南地方法院105年度聲扣字第3號裁定中關於方錦秀
    不動產部分之移轉、轉讓及處分等行為。(二)或准許撤銷前
    開裁定方錦秀不動產部分台南市○○○○街000巷00號建物（即
    建物部分編號4）、台南市○○區○○段000000000號地號（即土
    地部分編號3）之移轉、轉讓及處分等行為。
二、按「為保全追徵，必要時得酌量扣押犯罪嫌疑人、被告或第
    三人之財產」、「扣押物若無留存之必要者，不待案件終結
    ，應以法院之裁定或檢察官命令發還之」，刑事訴訟法第13
    3 條第2項及第142 條第1 項前段各有明文。另得沒收或追
    徵之扣押物，法院或檢察官依所有人或權利人之聲請，認為
    適當者，得以裁定或命令定相當之擔保金，於繳納後，撤銷
    扣押，刑事訴訟法第142 條之1 第1 項亦有明文。
三、查聲請人前因涉違反銀行法第29條第1項、第125條犯行、詐
    欺等案件，前經臺灣臺南地方檢察署檢察官以保全犯罪所得
    沒收之追徵為由，向臺灣臺南地方法院聲請扣押聲請人之財
    產，經臺灣臺南地方法院以105年度聲扣字第3號扣押裁定附
    件二至五，扣押聲請人之金融帳戶存款債權（附件二編號11
    1至122）、不動產（附件三編號㈤1至3土地、1至4建物，詳
    本裁定附表），臺灣臺南地方檢察署檢察官並持前開扣押裁
    定，發函扣押聲請人之不動產、車輛，並予執行之結果等情
    ，各如附表「地檢署執行函文」、「執行結果」欄所示；其
    中關於附件二編號116中華郵政股份有限公司帳戶、附件四
    車輛之扣押命令，業經本院以109年度聲字第1240號裁定於
    繳納擔保金新臺幣45萬元後撤銷，並經最高法院110年度台
    抗字第1611號駁回抗告確定（業經聲請人提繳45萬元供擔保
    ）；嗣聲請人前揭所涉之違反銀行法案件，嗣經臺南地檢署
    檢察官起訴後，由臺灣臺南地方法院以107 年度金重訴字第
    5號於109年7月23日判決（下稱【原判決】），判處聲請人
    共同犯銀行法第125條第1項後段之非法經營收受存款業務罪
    ，處有期徒刑7年8月，聲請人未扣案之犯罪所得180萬6千元
    ，除應發還被害人或得請求損害賠償之人外，均沒收之，於
    全部或一部不能沒收或不宜執行沒收時，追徵其價額；上訴
    由本院於110年12月30日以109年度金上重訴字第1382號案判
    決【下稱本院判決】，以移送併辦擴張被害人及犯罪所得等
    情事，撤銷原判決，改判：方錦秀共同犯銀行法第125條第1
    項後段之非法經營收受存款業務罪，處有期徒刑7年10月。
    未扣案之犯罪所得新臺幣187萬8000元，除應發還被害人或
    得請求損害賠償之人外，均沒收之，於全部或一部不能沒收
    或不宜執行沒收時，均追徵其價額等旨，有判決書在卷可參
    ；經本院依職權調閱臺灣臺南地方法院105 年度聲扣字第3 
    號卷宗及前開偵審全卷，查明無誤。
四、檢察官扣押上開不動產，係為供保全將來對於聲請人不法犯
    罪所得之沒收或追徵之用，非作為保存證據之用，參考本院
    判決認定聲請人所獲取之不法所得為187萬8千元，逾此犯罪
    所得部分之扣押物，並無繼續扣押之必要，是其聲請，尚非
    無據；臺灣高等檢察署臺南檢察分署檢察官雖以補充理由書
    陳明，於109年度金上重訴字第1382號言詞辯論終局判決前
    不應先予解除扣押（本院卷第71頁）；臺灣臺南地方檢察署
    檢察官則經本院通知後未表示意見；經查：
(一)扣押裁定附件三之不動產，經臺灣高等檢察署臺南檢察分署
    檢察官於另案109年度聲字第1240號釋明：前開扣押裁定附
    件三㈤方錦秀不動產，其中建物編號1（基地為土地編號1）
    、建物編號2、3（基地為土地編號2），即建物編號1至3之
    房地，依105年間實價登錄查得該地附近之交易資料，估計
    市價約在623萬至759萬元間；另建物編號4（基地為土地編
    號3)，依105年間實價登錄查得該地附近之交易資料，估計
    市價約2333萬元，設定2280萬元之最高限額抵押權，經本院
    調閱該案卷查明，並有土地編號3之土地登記謄本影本在卷
    （其中載明最高限額抵押權2280萬元）。
(二)本院109年度金上重訴字第1382號於110年12月30日宣示判決
    ，認定聲請犯罪所得為187萬8千元，因本院以109年度聲字
    第1240號裁定而繳納擔保金45萬元以供擔保，則犯罪所得雖
    尚有約142萬8千元未獲擔保，然僅以建物編號1至3之房地估
    算價值（623萬至759萬元），已足擔保；本院審酌為免於訴
    訟確定之前，扣押物無從擔保其犯罪所得，及扣押物價值已
    逾本院認定之犯罪所得，雖本案尚未確定，然本案自檢察官
    起訴前105年10月17日即准予扣押，迄今已逾5 年，權衡國
    家司法權之有效行使，聲請人財產權受限制之程度，及刑事
    保全處分之適當性與必要性；本院認為建物編號1至3坐落之
    房地價值已逾前開未獲擔保之142萬8千元犯罪所得；是以，
    聲請人聲請解除扣押裁定附件三建物編號4（基地為土地編
    號3)不動產之扣押，為有理由，應予准許；而就臺灣臺南地
    方法院檢察署105年10月24日南檢文清樂105偵13836字第660
    24號函：命臺南地政事務所就方錦秀附表所示不動產暫停其
    移轉、轉讓、設定負擔或其他任何處分之扣押命令，於扣押
    裁定附件三建物編號4（基地為土地編號3)不動產範圍內，
    撤銷之。
(三)至於其餘聲請准提供擔保後，解除扣押裁定中方錦秀不動產
    部分之移轉、轉讓及處分等行為部分，聲請人未特別陳明其
    願提供之擔保金額，且前開已准許部分，即符合刑事保全處
    分及財產權限制之比例原則，聲請人此部分聲請，為無理由
    ，應予駁回。
五、依刑事訴訟法第220條、第142條第1項前段，裁定如主文。
中　　華　　民　　國　　111 　年　　2 　　月　　10　　日
                  刑事第五庭    審判長法  官  蔡廷宜
                                      法  官  翁世容
                                      法  官  林坤志
以上正本證明與原本無異。
如不服本裁定，應於收受本裁定後五日內向本院提出抗告狀。
　　　　　　　　　　　　　　　　　　　書記官  歐貞妙
中　　華　　民　　國　　111 　年　　2 　　月　　10　　日

附表
扣押裁定內容 地檢署執行函文 執行結果 方錦秀所有之不動產（裁定附件三編號㈤） 土地三筆 ⒈台南市○○段0 00地號。 ⒉台南市○○段000地號。 ⒊台南市○○段00000地號。 建物四筆 ⒈台南市○○路○段00號（基地坐落前開⒈地號） ⒉台南市○○路0號。（基地坐落前開⒉地號） ⒊台南市○○路○段00巷00號00樓之一（基地坐落前開⒉地號） ⒋台南市○○○○街000巷00號（基地坐落前開⒊地號） 臺灣臺南地方法院檢察署105年10月24日南檢文清樂105偵13836字第66024號函： 命臺南地政事務所就方錦秀附表所示不動產暫停其移轉、轉讓、設定負擔或其他任何處分。（105年度聲扣字第6號卷二第88-89頁） 臺南市臺南地政事務所105年10月31日臺南地所登字第1050116917號函： 依地檢署函文照辦。（105年度聲扣字第6號卷二第90-103頁）